臺灣高等法院高雄分院刑事判決　　　　　　　　　　九十年度上訴字第一七九三號
　　上　訴　人
　　即　被　告　甲○○
右上訴人因違反槍砲彈藥刀械管制條例案件，不服臺灣高雄地方法院九十年度訴緝字
第六八號中華民國九十年十月十五日第一審判決（起訴案號：臺灣高雄地方法院檢察
署八十五年度偵字第二六○一○號），提起上訴，本院判決如左：
      主  文
原判決撤銷。
甲○○無罪。
      理  由
一、公訴意旨略以：被告甲○○於民國八十五年十月三十一日，在台中市○○路○段
    三○一號七樓七室獄中友人駱國鵬住處，改造仿半自動之手槍一把及子彈三顆，
    非法攜帶至高雄市新興區○○○路二○五號前，以新台幣（下同）三萬元之價格
    ，售予原審共同被告蕭有良（原名蕭慶宏，業經本院判處有期徒刑四月確定），
    得款離去之際，為警當場查獲蕭有良、駱國鵬（另由檢察官移轉臺灣台中地方法
    院檢察署偵查），並扣得改造之手槍一把及子彈三顆，認被告甲○○涉有修正前
    槍彈藥刀械管制條例第十條第一項、第十一條第一項之罪嫌。
二、按犯罪事實應依證據認定之，無證據不得推定其犯罪事實；不能證乙被告犯罪者
    ，應諭知無罪之判決，刑事訴訟法第一百五十四條、第三百零一條第一項分別定
    有乙文。又「共同被告所為不利於己之供述，固得採為其他共同被告犯罪之證據
    ，惟此項不利之供述，依刑事訴訟法第二百七十條第二項之規定，仍應調查其他
    必要之證據，以察其是否與事實相符，自難專憑此項供述，為其他共同被告犯罪
    事實之認定。」「共同被告不利於已之陳述，固得採為其他共同被告犯罪之證據
    ，惟此項不利之陳述，須無瑕疵可指，而就其他方面調查，又與事實相符，始得
    採為其他共同被告犯罪事實之認定。」最高法院分別著有三十一年上字第二四二
    三號、四十六年台上字第四一九號判例意旨可資參照。
三、公訴意旨認被告甲○○涉有前揭修正前槍彈藥刀械管制條例第十條第一項、第
    十一條第一項之罪嫌，係以右揭犯罪事實，業據原審共同被告蕭有良於警訊及偵
    查中供承不諱，核與偵查中共同被告駱國鵬供述情節相符，並有扣案之改造手槍
    一把及子彈三顆足資佐證，而上開手槍及子彈，經送內政部警政署刑事警察局鑑
    定結果，均具殺傷力，有該局八十五年十一月十五日之鑑驗通知書一紙附卷足憑
    ，被告甲○○之犯行堪以認定，為所憑之論據。
四、訊據被告甲○○堅決否認涉有修正前槍彈藥刀械管制條例第十條第一項、第十
    一條第一項之之犯行，辯稱：伊未曾製造及販賣上開改造手槍一把及子彈三顆予
    蕭有良，伊並未在駱國鵬住處與蕭有良等人聊天，蕭有良亦未請伊幫他買手槍及
    子彈，手槍與子彈並非伊賣予蕭有良的，係蕭貽智賣的等語。
五、經查：
（一）、本件被告甲○○於警訊時及檢察官偵查中，未曾到案應訊，於原審及本院審
        理中始終堅決否認涉有修正前槍彈藥刀械管制條例第十條第一項、第十
        一條第一項之之犯行，雖原審共同被告蕭有良於警訊時，固曾供稱：「該改
        造手槍、子彈，是我於八十五年十月三十一日晚上二十二時左右，在台中市
        ○○路○段三○一號七樓之七內向朋友甲○○買的。」等語（見八十五年十
        一月二日警訊筆錄、警卷第四頁），於檢察官偵查中、原審審理時及其被訴
        案件上訴本院審理時，亦均供稱上開手槍、子彈係向被告甲○○所購買（見
八十五年十一月二日檢察官訊問筆錄、原審八十六年三月十二日訊問筆錄、
        同年七月四日審判筆錄、本院八十六年上訴字第二二二二號八十六年九月十
        日審判筆錄）；另偵查中共同被告駱國鵬於警訊時固亦供稱：「當時係談論
        購買二支槍械，但甲○○只交一支槍械及子彈三顆給蕭慶宏．．．」等語（
        見八十五年十一月二日警訊筆錄、警卷第十頁），惟原審共同被告蕭有良於
        被告甲○○到案後，自原審迄本院迭次傳喚到庭，均證稱上開手槍、子彈，
        並非向被告甲○○購買，而係向綽號「小智」之蕭貽智所購買，並當庭指認
        無訛，與被告甲○○無關等語（見原審九十年七月二十五日、同年八月十三
        日訊問筆錄、本院九十年十二月二十日、九十一年一月三日訊問筆錄），而
        偵查中共同被告駱國鵬於檢察官偵查中則改稱：「事情發生，我不曉得。」
        等語（見八十五年十一月二日檢察官訊問筆錄）於原審迄本院傳喚到庭，復
        均證稱蕭有良購買上開手槍、子彈時，伊已南下高雄，但南下時，蕭有良與
        蕭貽智在伊台中住處談事情，蕭有良如何購買、向誰購買，伊不在場，不知
        道等語（見原審同年八月十三日訊問筆錄、本院九十年十二月二十日、九十
        一年一月三日訊問筆錄），核與其等於警訊時及前此偵審中所供即有不符，
        自難謂本件原審共同被告蕭有良、偵查中共同被告駱國鵬之自白毫無瑕疵可
        指。
（二）、況互核本件原審共同被告蕭有良、偵查中共同被告駱國鵬之前開之自白，二
        人前後所供情節，亦有多所齟齬，矛盾互見，詳如下列：
        (1)、就所供購買上開手槍、子彈之日期而言，原審共同被告蕭有良於警訊時
            供稱：「該改造手槍、子彈，是我於八十五年十月三十一日晚上二十二
            時左右，在台中市○○路○段三○一號七樓之七內向朋友甲○○買的。
            」（見八十五年十一月二日警訊筆錄、警卷第四頁），惟原審共同被告
            蕭有良於檢察官偵查中則稱：「（上開手槍、子彈何時買的？）八十五
            年十一月一日買的。」（見八十五年十一月二十五日檢察官訊問筆錄）
            ，其前後所供購買上開手槍、子彈之日期，即有未合。
        (2)、就所供購買上開手槍、子彈之金額而言，原審共同被告蕭有良於警訊時
            供稱：「．．．我向他（指被告甲○○）買該支改造手槍事先言乙價錢
            是新台幣壹萬柒仟元，但十月三十一日晚上雙方交槍時，他又改口說要
            三萬元。」、「．．．我向甲○○等人說要買二支，每支要附送五顆制
            式子彈，每支新台幣壹萬柒仟元．．．」（見八十五年十一月二日警訊
            筆錄、警卷第四頁、第五頁），依上所供，既已事先談妥購買二支改造
            手槍，每支附送五顆制式子彈，每支新台幣壹萬柒仟元，惟交槍時僅有
            一支改造手槍及三顆改造子彈，不僅數量減少，且非制式子彈，惟其價
            錢反增加為三萬元，顯與常情不合。況原審共同被告蕭有良於警訊時所
            供以三萬元購買該支改造手槍及三顆改造子彈等情，核與偵查中共同被
            告駱國鵬於警訊時所供：「．．．甲○○只交乙支槍械及子彈三顆給蕭
            慶宏，每支槍枝價錢係新台幣壹萬柒仟元價格。」（見八十五年十一月
            二日警訊筆錄、警卷第十頁）等語，並不相符；核與其本人於本院調查
            時到庭證稱：「．．．原本說三萬，因為我要買的東西，與他拿過來的
            槍不符合，所以我只拿壹萬五千元或壹萬七千元給他．．．。」（見本
            院九十一年一月三日訊問筆錄）等語，尤大相逕庭。
        (3)、偵查中共同被告駱國鵬於警訊之初雖供稱：「當時係談論購買二支槍械
            ，但甲○○只交乙支槍械及子彈三顆給蕭慶宏，每支槍枝價錢係新台幣
            壹萬柒仟元價格。」（見八十五年十一月二日警訊筆錄、警卷第十頁）
            等語，惟嗣則供稱：「他們之間交易槍械之時，我因南下高雄縣旗山鎮
            ，所以沒有在場。」（見八十五年十一月二日警訊筆錄、警卷第十一頁
            ）偵查中共同被告駱國鵬交易槍枝時既未在場，自無從知悉被告甲○○
            究竟有無交付槍枝及子彈予蕭有良，其所供被告甲○○販賣上開手槍、
            子彈予蕭有良，即難遽採。
（三）、綜上所述，本件原審共同被告蕭有良為警查獲時，雖扣得其所持有之改造手
        槍一把、改造子彈三顆（其中一顆為彈殼），惟單憑上開手槍、子彈扣案，
        尚不足據以認定被告甲○○涉有公訴意旨所指之犯罪；而原審共同被告蕭有
        良、偵查中共同被告駱國鵬前開之自白，既互有矛盾，前後不符，亦難為被
        告甲○○不利之論據。
六、按以共同被告之自白或其他不利於己之陳述，作為認定被告犯罪之證據，不特與
    利用被告自己之自白作為其犯罪之證乙同有自白虛偽性之危險，亦不免有嫁禍於
    被告而為虛偽供述之危險。故就刑事訴訟法第一百五十六條第二項之立法意旨觀
    之，共同被告之自白或其他不利於己之陳述，固得作為認定被告犯罪之證據，但
    不得作為有罪判決之唯一證據，仍應調查其他必要之證據，以察其是否與事實相
    符，亦即仍須有補強證據以擔保該共犯自白之真實性，始得採為斷罪之依據。查
    本件被告甲○○理中始終堅決否認涉有修正前槍彈藥刀械管制條例之犯行，雖
    原審共同被告蕭有良於警訊時、檢察官偵查中、原審審理時及其被訴案件上訴本
    院審理時，均供稱上開手槍、子彈係向被告甲○○所購買，另偵查中共同被告駱
    國鵬於警訊時固亦供稱被告甲○○販賣上開手槍、子彈予蕭有良，惟原審共同被
    告蕭有良自原審迄本院迭次傳喚到庭，均改稱上開手槍、子彈，並非向被告甲○
    ○購買，係向蕭貽智購買，並指認蕭貽智無訛，與被告甲○○無關等語，而偵查
    中共同被告駱國鵬於檢察官偵查中、原審迄本院調查時改稱蕭有良購買上開手槍
    、子彈時，伊不在場，不知情，但伊南下高雄前，蕭有良與蕭貽智在伊住處談事
    情等語，已難謂本件原審共同被告蕭有良、偵查中共同被告駱國鵬之自白毫無瑕
    疵可指，且互核原審共同被告蕭有良、偵查中共同被告駱國鵬前開自白，前後所
    供情節，亦有多所齟齬，矛盾互見，另單憑上開手槍、子彈扣案，亦難逕為被告
    甲○○不利之論據，均已如前述。故本件除原審共同被告蕭有良、偵查中共同被
    告駱國鵬前開不利且有瑕疵之陳述外，亦乏其他補強證據以擔保其等上開不利被
    告陳述之真實性，自難僅憑其等前開有瑕疵之陳述，為認定被告甲○○犯罪之依
    據。此外，本院復查無其他證據足資證乙被告甲○○有公訴人所指之犯行，應認
    不能證乙被告犯罪，依刑事訴訟法第三百零一條第一項之規定，自應為被告甲○
    ○無罪之判決。
七、原審就疏未詳查，遽為被告甲○○有罪之判決，顯有未洽。被告甲○○上訴意旨
    ，否認犯罪，指摘原判決不當，為有理由，自應由本院將原判決予以撤銷，另為
    被告甲○○無罪之諭知。
據上論結，應依刑事訴訟法第三百六十九條第一項前段、第三百六十四條、第三百零
一條第一項，判決如主文。
本案經檢察官邱榮藏到庭執行職務。
中      華      民      國    九十一    年      一      月    二十九    日
                              臺灣高等法院高雄分院刑事第三庭
                審判長法官  周賢銳
                                        法官  莊崑山
                                        法官  陳中和
右正本證乙與原本無異。
如不服本判決，應於判決送達後十日內向本院提出上訴狀，其未述理由者並應於提
出上訴狀後十日內向本院補提理由書（應附繕本)。
                                      書記官  梁美姿
中    華    民    國     九十一     年       一       月     三十一     日
                                                                        Ｆ
